【裁判字號】    92,上易,413
【裁判日期】    920530
【裁判案由】    竊盜
【裁判全文】
臺灣高等法院臺南分院刑事判決                                    行股
    上  訴  人  臺灣嘉義地方法院檢察署檢察官
    被      告  乙      ○
                甲  ○  ○
                丁  ○  ○
右上訴人因被告竊盜案件，不服臺灣嘉義地方法院九十二年度易字第三十五號中華民
國九十二年二月二十七日第一審判決（起訴案號：臺灣嘉義地方法院檢察署九十一年
度偵字第六一三二號、第八四八０號），提起上訴，本院判決如左：
    主      文
上訴駁回。
  事      實
一、乙○因下肢輕微殘障，行走不便，平日以資源回收之收入維生，竟意圖為自己不
    法之所有，於民國（下同）九十一年九月四日下午一時許，駕駛農用拼裝車至嘉
    義縣竹崎鄉和平村和平橋旁，欲竊取丙○○所有暫置在該處準備供施工用之鋼筋
    鐵條二十一條，適有友人丁○○騎乘機車搭載甲○○途經該處，乙○乃要求不知
    情之丁○○、甲○○協助搬運至該農用拼裝車上，得手後再由乙○載運該竊得之
    鋼筋，前往嘉義縣竹崎鄉省道臺三線公路二八八．五公里處，擬出售予該處之資
    源回收商高東輝，惟高東輝以該鋼筋非廢棄物拒予購買，嗣經警巡邏經過發覺可
    疑，盤查後始查獲上情。
二、案經臺灣嘉義地方法院檢察署檢察官自動檢舉暨嘉義縣警察局竹崎分局報請該署
    檢察官偵查起訴。
    理      由
壹、被告乙○有罪上訴駁回部分：
一、訊據被告乙○矢口否認有何竊盜之犯行，並辯稱：其所載運之鋼筋確係其在溪邊
    所撿拾，其以為各該鋼筋係屬廢棄物，且被害人丙○○亦稱係屬無用之鋼筋云云
    。然查被害人丙○○確有失竊上開鋼筋之事實，已據該被害人在警訊中指訴：「
    （警方所查獲之鋼筋鐵條二十一條，你於何時何地失竊？失竊時有無報警？）我
    於九十一年九月四日上午十時許，在嘉縣竹崎鄉和平鄉和平橋旁一百公尺處失竊
    ，失竊時因為工作繁忙所以還未報警。」、「（警方所查獲之鋼筋鐵條二十一條
    ，你作何用途？）都是用來做橋樑之材料，每一條都是同樣規格。」、「（該批
    鋼筋價格多少？）大約新臺幣五千元整。」等語甚詳（見警卷第八頁背面），並
    有贓物領據、及現場照片九張，附於警卷及偵查卷足稽。且依卷附之鋼筋照片所
    示，被害人失竊之鋼筋外觀新穎，並無破損痕跡，鋼筋長約六公尺，僅兩端末梢
    有裁彎，鋼筋放置地點又緊鄰馬路圍有鐵鍊，顯見該鋼筋係屬狀況良好之建材，
    並屬有人管領持有之狀態無疑，被告辯稱係屬廢鐵云者，自非實情。次查被告既
    不諱言有搬取載運各該鋼筋之事實，則參諸其在原審所供承：「甲○○、丁○○
    當時騎乘機車從現場經過，我叫他們兩人幫忙而已，開車去運載鋼筋是我去拿的
    ，我不知道那些鋼筋是有人所有，我以為是廢鐵。」、「：：我請他們幫忙的時
    候有向他們說，這些東西是我從河床旁邊拿過來的，這些東西已經放在那裡很久
    了，不曉得何人的，因為我的職業是撿破銅爛鐵的，他們兩人我認識，他們的工
    作為水泥工。」（見原審卷第十七、二十頁），被告甲○○在原審所供稱：「當
    天我被丁○○用銀色機車載我到現場，乙○剛好在那裡，他向我們說請我幫他搬
    運廢鐵，他向我們說那些廢鐵是他撿到的，我們幫忙他之後就離開了：：」（見
    原審卷第二十頁），被告丁○○在原審所供稱：「（當天你們去何處？）我們當
    天是要回家，是從竹崎吃完飯要回家，我當時還載著甲○○，剛好我與甲○○經
    過現場的時候，乙○向我我們招手叫我們幫忙他搬運廢鐵，我當時是騎乘我太太
    所有的機車顏色為土黃色接近銀色的機車。」（見原審卷第二十一頁），及證人
    即員警林順崇、陳太川二人，在偵查中所證稱：「（本件如何查獲？）九十一年
    九月四日十二時至十四時的巡邏勤務，我們在竹崎鄉臺三線二八八點五公里水景
    頭段，發現農用拼裝車好像在搬東西，有三個人準備要搬東西到車上，看到我們
    的車就沒搬，後來我們巡邏車繞回去，約五分鐘後看到拼裝車不見了，只見乙○
    和鋼筋在路旁。旁邊就是一家資源回收場，我們下去盤查乙○鋼筋如何來，他說
    在竹崎和平橋旁撿的，他說賣資源回收場人家不買，因為不是廢棄物，我有訪查
    過回收場老闆，口頭問他，他說因為這鋼筋不是廢棄物，所以不買。」、「（鋼
    筋放何處？）鋼筋放在馬路旁，近馬路處用鐵鍊圍著。」（見偵查卷第二十九、
    三十頁），各該有關搬運及查獲之情節，被告主觀上實難諉稱不知各該鋼筋係屬
    有人管領持有中之有用建材，其空言自稱係廢鐵而無竊盜之犯意云者，應屬畏罪
    避重就輕之飾詞，無足取信。本件事證已臻明確，其犯行洵堪認定，應予依法論
    科。
二、查被告乙○意圖為自己不法之所有，而竊取他人之鋼筋，核係犯刑法第三百二十
    條第一項之竊盜罪。公訴人認係犯刑法第三百二十一條第一項第四款之結夥三人
    以上竊盜罪，尚有未洽（理由詳如後述），起訴法條應予變更。原審本於同上之
    見解，適用刑法第三百二十一條第一項、第四十一條第一項前段、第七十四條第
    一款、罰金罰鍰提高標準條例第一條前段、第二條，並審酌被告乙○之素行、犯
    罪之動機、目的、方法、所生危害、及其犯後態度等一切情狀，對其量處有期徒
    刑三月，並諭知如易科罰金以三百元折算一日之標準。又以被告乙○前未曾受有
    期徒刑以上刑之宣告，此有其全國前案紀錄表在卷足按，且其係因一時失慮偶罹
    刑典，所得財物價值亦微，犯罪情節尚輕，因認其經此偵審程序及為罪刑之宣告
    ，當已知所警惕，日後信無再犯之虞，所受宣告之刑以暫不執行為適當，爰併諭
    知緩刑三年，以啟自新。經核認事用法並無不合，量刑及為緩刑宣告亦稱妥適。
    檢察官上訴意旨，以被告乙○在審判時翻異前供，迴護被告甲○○、丁○○，致
    原審僅對其論處普通竊盜之罪刑等由上訴，指摘原審此部分判決不當，為無理由
    ，應予駁回。
貳、被告甲○○、丁○○無罪上訴駁回部分：
一、公訴意旨另略以：被告甲○○、丁○○與乙○三人，共同意圖為自己不法之所有
    ，由被告乙○駕駛農用拼裝車搭載被告甲○○，被告丁○○則自行騎機車，相偕
    於上開時地，共同將被害人丙○○所有暫置該處準備施工用之鋼筋二十一條，徒
    手加以行竊，得手後先搬運至被告乙○所有之農用拼裝車上，再由被告三人載運
    該鋼筋前往資源回收場，擬出售予資源回收商後，將所得金錢朋分。因認被告甲○○、丁○○二人，涉犯有刑法第三百二十一條第一項第四款之結夥三人以上竊
    盜罪嫌云云。
二、按犯罪事實應依證據認定之，無證據不得推定其犯罪事實；又不能證明被告犯罪
    者，應諭知無罪之判決；刑事訴訟法第一百五十四條、第三百零一條第一項，分
    別定有明文。次按犯罪事實之認定，應憑真實之證據，倘證據是否真實尚欠明確
    ，自難以擬制推測之方法，為其判斷之基礎；而認定犯罪事實之證據，係指足以
    認定被告確有犯罪行為之積極證據而言，該項證據自須適合於被告犯罪事實之認
    定，始得採為斷罪資料；又刑事訴訟上證明之資料，無論其為直接或間接證據，
    均須達於通常一般之人均不致有所懷疑，而得確信其為真實之程度，始得據為有
    罪之認定，若其關於被告是否犯罪之證明未能達此程度，而有合理懷疑之存在，
    致使無從形成有罪之確信，根據「罪證有疑，利於被告」之證據法則，即不得遽
    為不利被告之認定，亦迭經最高法院著有判例在案。公訴人認被告甲○○、丁○○二人，涉犯有上開結夥三人以上竊盜之罪嫌，無非係以被害人丙○○失竊之鋼
    筋外觀新穎、並無破損痕跡，且放置地點緊鄰馬路部分尚圍有鐵鍊，鋼筋外觀係
    屬狀況良好之建材，並非廢棄物，顯見該鋼筋為有人照管之狀態，且被告乙○在
    警訊中復供承：「當時有講賣得的錢要三人平分」等語，為主要論據。訊據被告
    甲○○、丁○○二人，固均不諱言有協助被告乙○搬運鋼筋之事實；惟均矢口否
    認有何竊盜之犯行，並均辯稱：其二人僅係騎機車路過，被告乙○見狀囑其二人
    幫忙搬鋼筋上車，其二人並未隨被告乙○至舊貨商處，祇因鋼筋搬上車時，無繩
    子可以綁鋼筋，被告甲○○始上車壓住鋼筋，待車子前行約五十公尺鋼筋已平穩
    後，被告甲○○即下車，由被告丁○○騎機車搭載被告甲○○回家等語。
三、經查被告乙○在警訊中固曾供稱：「當時是我發現該批鋼筋，因為我腳殘障行走
    不方便，所以與甲○○、丁○○商量，共同去搬運該批鋼筋，然後於販賣後共同
    平分所得之金額。」云云（見警卷第四頁），繼在偵查中固亦曾供稱：「賣得的
    錢要三人平分。」云云（見偵查卷第六頁）。第以被告三人經原審隔離訊問結果
    ，被告乙○係供稱：「（當時甲○○、丁○○有無幫你竊取鋼筋？）沒有，當時
    他們騎乘機車經過，是由丁○○載甲○○經過，我叫他們下來幫忙我搬運，搬運
    完之後他們兩人就離開了。」、「我當時只是說那批鋼筋賣了之後，我要請他們
    兩人。」（見原審卷第十八頁），被告甲○○係供稱：「當天我被丁○○用銀色
    機車載我到現場，乙○剛好在那裡，他向我們說請我們幫他搬運廢鐵，他向我們
    說那些廢鐵是他撿到的，我們幫忙他之後就離開了，不過在現場的時候乙○有說
    賣掉之後要分一些現金給我們，我說不用了。」（見原審卷第二十頁），被告丁○○係供稱：「我們當天是要回家，是從竹崎吃完飯要回家，我當時還載著甲○○，剛好我與甲○○經過現場的時候，乙○向我們招手叫我們幫忙他搬運廢鐵，
    我當時是騎乘我太太所有的機車顏色為土黃色接近銀色的機車。」、「（法官問
    ：幫乙○搬運的時候，乙○有無向你說什麼？）他說賣了之後要給我們一些補貼
    ，我當時說不用了。」各等語（見原審卷第二十一），凡此有各該訊問筆錄存卷
    足稽，互核各該被告所供情節相符，且該批失竊鋼筋之市值，被害人丙○○既稱
    僅值約五千元，則苟將之賣予廢鐵場其價值更低，而被告甲○○、丁○○二人均
    有正當職業，亦據提出員工職務證明書、各類所得扣繳憑單，附於原審卷為憑，
    是該批鋼筋以廢鐵販賣所得用以朋分款項既微，衡情被告甲○○、丁○○二人，
    尚不至於為此些微所得，而與被告乙○共犯本件竊盜犯行。況被告乙○在本院審
    理時仍堅稱：「因為我是殘障，我只是叫他們幫我搬運而已。」等語不移（見本
    院九十二年五月二十日審判筆錄）。尤以被告乙○之第一次警訊筆錄所載：「（
    警方於九十一年九月四日下午十三時四十分，在嘉縣台三線二八八點五公里水景
    頭段，巡邏發現你獨自站在路旁，身邊有鐵條二十一支，每條二十公斤重，為何
    人所有？）是我與甲○○及丁○○等三人，一起開農用車前往嘉縣竹崎鄉和平村
    和平橋一百公尺處拿的。」等內容（見警卷第一頁），經本院於審判期日當庭勘
    驗錄音帶結果，事實係：「被告乙○在警訊中對於系爭二十一支鐵條係何人所有
    ，答稱我不知道，我是在溪邊撿的，並沒有如警訊所載：是我與甲○○及丁○○
    等三人，一起開農用車拿的之回答。」等情（見本院九十二年五月二十日之審判
    筆錄），另當庭勘驗被告丁○○之警訊錄音帶結果，事實係：「被告丁○○於警
    訊時對於警員訊問你們三人如何前往偷竊鋼筋，由誰提議作何用途之問題，答稱
    乙○約我與我舅舅甲○○一起去幫忙搬鐵仔，並沒有明確回答三人一起去偷竊，
    對於員警訊問偷這些東西做什麼用，答稱他告訴我們要撿這些東西去賣舊貨商那
    裡賣。」等情（見本院九十二年五月二十日審判筆錄），亦有各該審判筆錄在卷
    可佐，並無確切證據足認被告甲○○、丁○○二人，自始即已明知被告乙○係欲
    竊取各該鋼筋，及與被告乙○有共同竊取各該鋼筋之犯意聯絡。再參諸證人即資
    源回收商高東輝在原審所證稱：「（被告乙○九月四日是否有拿鋼鐵要賣你？）
    他有去叫我說要賣給我鋼鐵，當時我人在屋內，他有到屋內叫我出來磅重。」、
    「（當天有幾個人載鋼鐵去？）我出去只有看見乙○一人而已，他用一台鐵牛車
    運過來，當時鋼筋已經放置在路旁。」、「（該鋼筋是否一人可以搬動？）要是
    放在車上要搬下來一個人就可以搬得動，但是要搬上車要兩個人。」、「（鐵牛
    車何人開過來的？）是乙○開來的，他以前也都開那部車來。」、「我當天只有
    看見乙○一個人在場。」、「（為何在警訊時說有三個人在場？）我是說當時有
    兩個人剛好騎了一部機車經過鐵牛車旁，但不是今日在庭之被告二人。」等語（
    見原審卷第四十二、四十三頁），亦足見被告甲○○、丁○○二人，並未與被告
    乙○隨車一同前往資源回收場販賣該批鋼筋，而有欲朋分該筆廢鐵販賣所得之情
    。況上開鋼筋確須他人協助始能搬上該農用拼裝車，而卸下鋼筋則僅需一人即可
    處理，既據證人高東輝在原審證述無訛，則以被告乙○因肢體不便，以撿拾資源
    回收物之收入維生，與被告甲○○、丁○○為鄰居而認識，被告甲○○、丁○○
    二人經過路旁，見被告乙○需要幫助，因不知情而幫忙搬運，亦屬人情之常，非
    一有幫忙搬運鋼筋之舉止，即認必與被告乙○有共同竊盜之犯意聯絡及行為分擔
    。至證人即員警林順崇、陳太川二人，在偵查中所為上開證詞，僅屬獲案之過程
    描述，亦不足據為被告甲○○、丁○○二人不利之認定。
四、綜上各情，參互觀之，除被告乙○前後不一之供述外，並無其他證據足認被告甲○○、黃東賢二人與被告乙○間，有共同竊盜之犯意聯絡，此外復查無其他積極
    證據，足認被告甲○○、丁○○二人，有何公訴意旨所指之犯行，本件不能證明
    被告甲○○、丁○○二人犯罪。原審為此適用刑事訴訟法第三百零一條第一項規
    定，諭知被告甲○○、丁○○二人均無罪，經核並無不合。檢察官上訴意旨，猶
    執陳詞指摘原審此部分判決不當，為無理由，應予駁回。
參、據上論斷，應依刑事訴訟法第三百六十八條，判決如主文。
本案經檢察官邱克斌到庭執行職務。
中    華    民    國    九十二      年      五        月      三十      日
                                  臺灣高等法院臺南分院刑事第二庭
                                      審判長法官  游  明  仁
                                            法官  蘇  重  信
        法官  林  永  茂
右正本證明與原本無異。
不得上訴。
                                      法院書記官  劉  岳  文
中    華    民    國    九十二      年      五        月      三十      日
刑法第三百二十條第一項：
意圖為自己或第三人不法之所有，而竊取他人之動產者，為竊盜罪，處五年以下有期
徒刑、拘役或五百元以下罰金。


司法院資訊處製作；財團法人民間司法改革基金會備份。
